【裁判字號】    98,簡上,1213
【裁判日期】    990415
【裁判案由】    詐欺
【裁判全文】
臺灣桃園地方法院刑事判決            98年度簡上字第1213號
上  訴  人
即  被  告  乙○○
上列上訴人即被告因詐欺案件，不服本院於民國98年11月19日所
為之九十八年度桃簡字第一九二六號第一審簡易判決（聲請簡易
判決處刑案號：九十八年度偵字第六三五九號），提起上訴，本
院管轄第二審合議庭判決如下：
    主  文
上訴駁回。
乙○○緩刑貳年，並應向甲○○支付新臺幣參萬伍仟元之財產上
之損害賠償，給付方式：自民國玖拾玖年肆月拾伍日起於每月拾
伍日前給付柒仟元，至全部清償完畢止，如有一期不給付，視為
全部到期。
    事  實
一、乙○○可預見提供金融機構帳戶之存摺、提款卡、密碼及印
    章予姓名年籍不詳之人使用，可能幫助不詳犯罪集團作為犯
    罪行為之工具，竟不違其本意而基於幫助詐欺之不確定故意
    ，於民國97年11月29日前之11月間某日，將其向永豐商業銀
    行南崁分行申設之帳號00000000000000號帳戶之存摺、提款
    卡、密碼及印章，郵寄至台北林口客運站（空軍一號）交付
    予某真實姓名年籍不詳之詐騙集團成年成員使用，藉此幫助
    該成員與其所屬之犯罪集團成員以之做為收取贓款之帳戶。
    嗣該詐欺集團成年成員意圖為自己不法之所有，於同年月29
    日晚間10時50分許，撥打電話予甲○○，佯稱係東森購物台
    人員，因甲○○先前購買商品誤設分期扣款，須依指示至自
    動櫃員機操作解除設定云云，致使甲○○因此陷於錯誤，依
    該名成員指示，於97年11月30日凌晨0時15分許、0時25分許
    、0 時27分許，至自動櫃員機，接續將新臺幣（下同）二萬
    九千九百八十六元、三千三百七十三元、一千七百元匯入上
    開帳戶內，旋遭提領一空。嗣經甲○○查知受騙後報警處理
    ，始循線查悉上情。
二、案經甲○○訴由新竹縣政府警察局竹北分局移轉桃園縣政府
    警察局蘆竹分局報請臺灣桃園地方法院檢察署檢察官偵查後
    聲請簡易判決處刑。
    理  由
一、本案所引用之供述及非供述證據，經本院依法踐行調查證據
    程序，檢察官、被告均不爭執各該證據之證據能力，且亦查
    無依法應排除其證據能力之情形，是後述所引用證據之證據
    能力均無疑義，先予敘明。
二、訊據被告乙○○固坦承上開帳戶為其所申辦，惟矢口否認有
    幫助詐欺之犯行，辯稱：伊係因應徵工作而交付，又伊雖事
    後未向銀行申請止付，只是單純未慮及此點而非有意欺騙云
    云。經查：
（一）上開事實業據證人即告訴人甲○○於警詢時證述綦詳（見
      偵查卷第13至15頁），並有永豐商業銀行南崁分行97年12
      月19日永豐銀南崁分行（097）字第00059號函附上開帳戶
      之客戶基本資料查詢及存摺存款往來明細查詢一覽表、甲
      ○○提供之郵政自動櫃員機交易明細表在卷為憑（見偵查
      卷第7 至12頁、第16頁），且依前述存摺存款往來明細查
      詢一覽表所示，告訴人所匯入之款項，於匯入後已全數遭
      人提領一空，是被告申辦之上開帳戶確已供詐欺集團作為
      實施詐欺告訴人財物犯行之用。
（二）被告雖以上開情詞置辯，惟查，一般應徵工作者，應先究
      明應徵公司之名稱、所在地及聯絡方式，並親自到該公司
      與其主管人員面試，始為常態，然參酌被告於本院審理時
      供稱：我沒有去過那間公司，因為該公司在台北，我過去
      沒有面試不用到公司，只要打電話面試就可以試用的經驗
      ，這不是一般的應徵方式等語（見本院卷第29頁），被告
      不僅未實際前往公司面試應徵，且亦知悉此種應徵方式與
      其之前之應徵情況迥然不同，則其對該應徵方式豈有完全
      不起疑心之理。況被告縱有應徵工作之情事，然其竟在未
      究明應徵者之真實姓名、聯絡方式、或公司名稱及所在地
      前，即貿然交付上開帳戶存摺、提款卡，甚且提供密碼，
      復同時提供印章，此亦與一般常情相悖，姑不論依通常一
      般人之社會經驗，交付存摺、金融卡、密碼及印章並非應
      徵工作所必需，縱有如被告所指要作薪資轉帳而有設定約
      定帳戶之必要，被告亦可自行前往銀行辦理，實無須逕將
      攸關個人財產及信用之存摺、提款卡、密碼及印章，隨意
      交予不詳姓名復無法聯繫之人為其設定約定帳戶，且被告
      對應徵者要求其需提供存摺、提款卡等物，方能作為薪資
      轉帳之用乙情，亦有質疑（見本院卷第27頁），益徵其所
      辯並不合理。
（三）又金融帳戶為個人理財工具，亦事關財產權益之保障，其
      與存戶之印鑑章、提款卡及密碼結合，其專屬性、私密性
      更形提高，自有妥為保管及防止他人任意使用之必要，如
      非熟識或深得信賴之人，應無輕易交付上開資料之理。且
      近年來各種詐欺犯罪類型層出不窮，為掩飾不法行徑，避
      免執法人員循線查緝，詐騙集團多利用人頭帳戶作為犯罪
      所得金額存、提款之用，已廣為媒體所披露，並為政府宣
      導之重點，故個人之金融帳戶如落入不明人士手中，極易
      被利用為與財產犯罪有關之犯罪工具，亦為一般人生活上
      所應有之認識，被告既已成年，衡情應可懷疑並預見將其
      帳戶之提款卡及密碼等資料交予他人，可能供不法詐騙份
      子用以詐使他人將款項匯入後，再加以提領之用，則此次
      應徵之人要求被告提供帳戶之存摺、提款卡、密碼及印章
      時，被告竟仍將上開帳戶之提款卡及密碼等資料交給不詳
      之人，是被告所為顯與常情不符，益徵其所辯尚難採信。
（四）綜上所述，綜上所述，被告所辯僅係飾卸之詞，要無足採
      ，本件事證明確，被告犯行堪以認定，應依法論科。
三、按刑法上之幫助犯，係對於犯罪與正犯有共同之認識，而以
    幫助之意思，對於正犯資以助力，而未參與實施犯罪之行為
    者而言（最高法院七十五年度台上字第一五○九號、八十八
    年度台上字第一二七○號判決意旨參照），故如未參與實施
    犯罪構成要件之行為，且係出於幫助之意思提供助力，即屬
    幫助犯，而非共同正犯。本件被告提供上開帳戶之提款卡及
    密碼予真實姓名年籍不詳之詐欺集團成年成員，使該詐騙集
    團成員得施用詐術令被害人陷於錯誤，因而匯款至上開帳戶
    內，是被告所為係參與詐欺罪構成要件以外之行為，且在無
    證據證明被告係以正犯而非以幫助犯之犯意參與犯罪之情形
    下，應認被告所為係幫助犯而非正犯行為。是核被告所為，
    係犯刑法第三十條第一項前段、第三百三十九條第一項之幫
    助詐欺取財罪。又被告以幫助之意思，參與構成要件以外之
    行為，為幫助犯，爰依刑法第三十條第二項規定，按正犯之
    刑減輕之。而被告以一幫助行為，幫助正犯詐欺告訴人，雖
    告訴人分三次交付財物，乃正犯該次詐欺取財行為使告訴人
    分次交付財物之結果，只成立一罪。另被告交付予該詐欺集
    團成員之上開帳戶存摺、提款卡及印章，雖係供本件犯罪所
    用，惟並未扣案，且無證據證明該等物尚存在，是該等物品
    即不予宣告沒收，併予敘明。原審以被告犯罪事證明確，適
    用刑法第三十條第一項前段、第二項、第三百三十九條第一
    項、第四十一條第一項前段，刑法施行法第一條之一第一項
    、第二項前段，量處拘役五十日，並諭知易科罰金以一千元
    折算一日，核其認事用法均無不合，量刑亦無不當。本件被
    告以上揭理由否認犯行，提起上訴，核無理由。又按刑之量
    定係實體法上賦予法院得為自由裁量之事項，倘其未有逾越
    法律所規定之範圍，或濫用其權限，即不得任意指摘為違法
    （最高法院七十五年臺上字第七○三三號判例意旨參照）。
    查原審以被告犯罪事證明確，並審酌被告將帳戶任意交予他
    人詐騙財物，造成犯罪偵查困難，致使此類犯罪手法層出不
    窮，嚴重危害交易秩序與社會治安，併其犯罪後態度等一切
    情狀，量處拘役五十日，如易科罰金，以新臺幣一千元折算
    一日，顯已細酌刑法第五十七條所列各款事由，且無事證足
    認原審量刑時有逾越法律所規定之範圍，或濫用其權限之違
    法，本件被告亦無何刑之減輕事由，得以減輕其刑，故被告
    以其無力繳納罰金，故請求從輕量刑云云，提起上訴，洵無
    理由，應予駁回。
四、惟被告前未曾受有期徒刑以上刑之宣告，有臺灣高等法院被
    告前案紀錄表在卷可憑，其因一時失慮，致罹刑典，且業與
    告訴人達成和解，願給付三萬五千元，並自99年4 月15起，
    於每月15日前給付七千元至清償完畢為止，如一期不給付，
    視為全部到期，有調解筆錄在卷可憑（見本院卷第36頁）。
    本院認被告經此教訓後，應知警惕，而無再犯之虞，對其所
    宣告之刑，以暫不執行為適當，爰依刑法第七十四條第一項
    第一款規定，諭知緩刑二年，並依同條第二項第三款規定，
    命被告依上述條件賠償告訴人，用啟自新。
據上論斷，應依刑事訴訟法第四百五十五條之一第一項、第三項
、第三百六十八條，刑法第七十四條第一項第一款、第二項第三
款，判決如主文。
本案經檢察官馮浩庭到庭執行職務。
中    華    民    國    99    年    4     月    15    日
                  刑事第十二庭審判長法  官  魏于傑
                                    法  官  許雅婷
                                    法  官  李文娟
本件不得上訴。
以上正本證明與原本無異。
                                    書記官  蕭秀蓉
中    華    民    國    99    年    4     月    15    日
附錄本案論罪科刑法條全文：
刑法第三百三十九條第一項

司法院資訊處製作；財團法人民間司法改革基金會備份。
